臺北高等行政法院裁定
　　　　　　　　　　　　　　　　　　 93年度訴字第03200號
原　　　告　甲○○
被　　　告　外交部領事事務局
代　表　人　錢剛鐔（局長）住同上
訴訟代理人　蔡欽源律師
複 代理 人　詹儒樺律師
上列當事人間因入出國及移民法事件，原告提起行政訴訟。本院
裁定如下：
    主  文
原告之訴駁回。
訴訟費用由原告負擔。
    理  由
一、按提起課以義務訴訟，原告必須已向主管機關提出申請作成
    行政處分，而該行政機關駁回其請求，原告主張其權利或法
    律上利益受損害，並經訴願程序而未獲救濟，始得為之。行
    政訴訟法第5條第2項規定甚明。而提起撤銷訴訟，須人民因
    中央或地方機關之違法行政處分，認為損害其權利或法律上
    之利益，經依訴願法提起訴願而不服其決定。復為同法第4
    條第1項規定。又所謂行政處分，係指中央或地方機關就公
    法上具體事件所為之決定或其他公權力措施而對外直接發生
    法律效果之單方行政行為，訴願法第3條第1項及行政程序法
    第92條第1項定有明文。另「原告之訴，有左列各款情形之
    一者，行政法院應以裁定駁回之。．．．十、起訴不合程式
    或不備其他要件者。」為同法第107條第1項第10款所明定。
二、緣本件原告於民國（下同）93年9月4日向被告申請改辦居留
    簽證，經被告以93年9月14日領二字第09301178230號函復原
    告，略以原告具中華民國及美國雙重國籍身分，並持美國護
    照入境，且在我國逾期停留，已觸犯「入出國及移民法」相
    關規定，不得改辦居留簽證，倘欲在我國定居，應儘速向居
    住地警察局繳納罰款後離境，再以國人身分持憑護照入境。
    嗣原告逕向本院提起行政訴訟，聲明請求撤銷因護照上簽證
    到期對原告之一切處分（含罰款），並准予將原告護照上簽
    證改為長期簽證或合理之處理等語。
三、按本件原告不服被告所為拒絕申請之處分，應先循訴願程序
    請求救濟，嗣若不服訴願決定，始能向本院提起課以義務訴
    訟。本件原告向本院提起訴訟後，本院以94年1月14日院百
    審九股93訴03200字第0940001387號函，向有權受理本件訴
    願之機關即外交部查詢原告是否曾提起訴願，經外交部以94
    年2月5日部授領二字第09469004820號函復，原告並未提起
    訴願。又原告起訴意旨亦無表明不服何件訴願決定，茲核原
    告起訴之真意，係請求命被告為作成准許原告長期簽證之處
    分，惟本件原告顯未經訴願程序而逕行提起課以義務訴訟，
    於法自有不合，應予駁回。
四、另查原告於起訴聲明中請求撤銷罰款部分，依行政訴訟法第
    4條之規定，人民因中央或地方機關之違法行政處分，認為
    損害其權利或法律上之利益，經依訴願法提起訴願而不服其
    決定，始得提起撤銷訴訟。經本院以94年3月24日院百審九
    股93訴03200字第0940006245號函，向臺北市政府警察局查
    詢原告有無就起訴狀所指關於罰鍰事項部分提起行政救濟，
    經臺北市政府警察局以94年4月12日部北市警外字第0943346
    0600號函復，以原告迄今未檢具護照等相關資料辦理逾期出
    境手續，該局尚無法開立罰鍰處分書。故本件原告起訴聲明
    撤銷罰鍰之部分，因行政機關尚未做成行政處分，原告自不
    得提起行政爭訟，應併予駁回。
五、依行政訴訟法第107條第1項第10款、第104條、民事訴訟法
    第95條、第78條，裁定如主文。
中　　華　　民　　國　　94　　年　　4　　月　　29　　日
                       第一庭審判長法  官　姜素娥
          　　　　　　　        　 法　官　陳國成
          　　　　　　             法　官  陳秀
上為正本係照原本作成。
如不服本裁定，應於送達後10日內向本院提出抗告狀（須按他造
人數附繕本）。
中　　華　　民　　國　　94　　年　 　4　　月　 29  　 日
    　　  　　　　　　　    　     書記官  呂美玲
